【裁判字號】    95,訴,6964
【裁判日期】    950726
【裁判案由】    清償借款
【裁判全文】
臺灣臺北地方法院民事判決              95年度訴字第6964號
原      告    臺灣中小企業銀行股份有限公司
法定代理人    丁○○
訴訟代理人    甲○○
被      告    丙○○
兼訴訟代理人  乙○○
上列當事人間清償借款事件，本院於中華民國95年7月19日言詞
辯論終結，判決如下：
    主      文
被告應連帶給付原告新台幣伍拾肆萬壹仟貳佰捌拾肆元，及自民
國九十五年三月二十三日起至清償日止，按年息百分之五點六四
一計算之利息，暨自民國九十五年四月二十三日起至清償日止，
其逾期在六個月以內者，按上開利率百分之十；逾期超過六個月
部分，按上開利率百分之二十計付之違約金。
訴訟費用由被告連帶負擔。
    事實及理由
甲、程序方面：
一、按當事人得以合意定第一審管轄法院。但以關於由一定法律
    關係而生之訴訟為限。民事訴訟法第24條第1項定有明文。
    查，兩造約定以本院為第一審管轄法院，有青年創業貸款契
    約第13條、授信約定書第12條及現金卡融資契約第20條約定
    可憑，故本院自有管轄權，合先敘明。
二、原告起訴時，原聲明：(一)被告應連帶給付原告新台幣（下同
    ）541,284元，及自民國95年3月23日起至清償日止，按年息
    5.641％計算之利息，並自95年4月23日起至清償日止，其逾
    期在6個月以內者，按上開利率10％；逾期超過6個月部分，
    按上開利率20％計付之違約金；(二)被告乙○○應給付原告10
    0,613元，及自95年5月21日起至清償日止，按年息14.625％
    計算之利息。其中第二項聲明部分，係因被告抗辯已申請債
    務協商，故原告撤回此項聲明，自應准許。
乙、實體方面：
一、原告主張：被告乙○○以被告丙○○為連帶保證人，於民國
    91年10月17日向原告借款1,000,000元，約定借款期間自91
    年10月22日起至97年10月22日止，寬限期自約定借款日起算
    1年，寬限期內利息依借款餘額按月繳付，第一次繳息日為
    91年11月22日，自寬限期滿，本息分60期平均攤還，第一期
    本息攤還日為92年11月22日，借款利息按臺灣銀行基本放款
    利率之七成機動計息。詎料，被告自95年3月23日月起，即
    未依約繳款，依約全部債務視為到期，被告即應連帶償還原
    告如主文所示之本利及違約金。為此依消費借貸及連帶保證
    契約請求被告連帶清償，並聲明：如主文所示。另提出借據
    暨約定書、青年創業貸款契約、沖帳明細表、基本放款利率
    、融資契約暨增補條款及活儲帳戶存入明細表（以上皆影本
    ）等件為證。
二、被告抗辯：被告於95年4月20日通知原告系爭債務已於95年4
    月6日申請協商中，原告亦口頭同意暫等候協商結果。被告
    復於95年6月19日寄出書面通知函給原告，告知二次協商請
    原告再等候。被告又於95年7月10日向原告提出青年創業貸
    款還款計劃申請書。被告自91年11月起至95年3月止本息皆
    繳款正常，請原告酌降利率並展延2年，以利被告渡過難關
    等語，資為抗辯。並聲明：原告之訴駁回。
三、得心證之理由：
（一）本件原告主張：被告乙○○以被告丙○○為連帶保證人，
      向原告借款後未依約繳款，而使全部債務視為到期，尚餘
      如主文所示之本金、利息及違約金尚未清償之事實，已據
      其提出如上開所載之證物為憑，核屬相符；而被告2人僅
      有申請債務協商置辯，然本件債務既已因被告有未依約清
      償本息而視為全部到期之情形，原告本得訴請被告一次清
      償全數本息，除原告同意被告另提出之緩期、分期清償條
      件外，否則自不得僅因被告曾申請債務協商，遽認定原告
      不得提起本件訴訟。
（二）按消費借貸之借用人應於約定期限內，返還與借用物種類
      品質、數量相同之物，民法第478條前段定有明文；又所
      謂連帶保證，係指保證人與主債務人就債務之履行，對於
      債權人各負全部給付之責任者而言，是連帶保證債務之債
      權人得同時或先後向保證人為全部給付之請求（最高法院
      45年台上字第1426號判例、77年台上字第1772號判決參照
      ）。再按遲延之債務，以支付金錢為標的者，債權人得請
      求依法定利率計算之遲延利息。但約定利率較高者，仍從
      其約定利率；當事人得約定債務人於債務不履行時，應支
      付違約金，民法第233條第1項、第250條第1項分別定有明
      文。被告乙○○向原告借款未依約清償，經全部視為到期
      ，尚積欠如主文所示之本金、利息及違約金迄未清償，而
      被告丙○○為連帶保證人，已如上述，揆諸上開說明及規
      定，被告2人自應連帶負清償責任。
（三）綜上，原告依消費借貸及連帶保證契約請求被告連帶給付
      如主文所示之本金、利息及違約金為有理由，應予准許。
四、訴訟費用負擔之依據：民事訴訟法第85條第2項。
中    華    民    國    95    年     7    月    26    日
                      民事第四庭  法  官  黃柄縉
以上正本係照原本作成
如對本判決上訴，須於判決送達後20日內向本院提出上訴狀
中    華    民    國    95    年     7    月    27    日
                                  書記官  楊湘雯


司法院資訊處製作；財團法人民間司法改革基金會備份。
